【裁判字號】    97,訴,1708
【裁判日期】    971020
【裁判案由】    違反護照條例
【裁判全文】
臺灣臺中地方法院刑事判決              97年度訴字第1708號
公  訴  人  臺灣臺中地方法院檢察署檢察官
被      告  丙○○
選任辯護人  劉衡慶律師
            張建鳴律師
            陳光龍律師
被      告  甲○○
被      告  丁○○
上列被告因違反護照條例等案件，經檢察官提起公訴（96年度偵
字第25273號、96年度偵字第25715號、96年度偵字第26981號、9
7年度偵字第300號），被告於準備程序中就被訴事實均為有罪之
陳述，本院以簡式審判程序審理，判決如下：
    主  文
丙○○共同行使偽造私文書，足以生損害於公眾及他人，處有期
徒刑拾月，扣案之「己○○」中華民國護照壹本、如臺灣臺中地
方法院檢察署民國96年度聲拘字第287號偵查卷第15、16頁所示
之「中華民國普通護照申請書」備註欄、委任人簽名欄、申請人
簽名欄內偽造之「己○○」署押共參枚，均沒收；又共同冒用名
義申請護照，處有期徒刑拾月，扣案之「乙○○」中華民國護照
壹本沒收；又共同偽造公印文，處有期徒刑陸月，扣案之「中華
民國臺北市政府警察局警察刑事紀錄證明」參張均沒收。主刑部
分應執行有期徒刑貳年。
甲○○共同行使偽造私文書，足以生損害於公眾及他人，處有期
徒刑拾月，扣案之「己○○」中華民國護照壹本、如臺灣臺中地
方法院檢察署民國96年度聲拘字第287號偵查卷第15、16頁所示
之「中華民國普通護照申請書」備註欄、委任人簽名欄、申請人
簽名欄內偽造之「己○○」署押共參枚，均沒收；又共同冒用名
義申請護照，處有期徒刑拾月，扣案之「乙○○」中華民國護照
壹本沒收。主刑部分應執行有期徒刑壹年陸月。
丁○○共同冒用名義申請護照，處有期徒刑陸月，如易科罰金，
以新臺幣貳仟元折算壹日，扣案之「乙○○」中華民國護照壹本
沒收。
    犯罪事實及理由
一、犯罪事實：丙○○前因違反證券交易法案件，經法院限制出
    境，其因欲冒用他人身分、使用不實護照、證件通關出境至
    大陸、美國地區活動，竟串同販賣偽造不實證件之不法集團
    分子為下列犯行：(1)丙○○於民國96年4月間，在臺北市○○路之某西餐廳，與某不詳年籍成年男子（下稱甲男），共
    同基於行使偽造私文書之犯意聯絡，合意由丙○○支付新臺
    幣（下同）35萬元向甲男買受1本冒名請領之不實護照，丙○○並交付個人相片予甲男。甲男嗣再與甲○○共同基於行
    使偽造私文書之犯意聯絡，推由甲○○著手實行冒名請領不
    實護照犯行。甲○○乃循不詳管道取得己○○之中華民國護
    照、國民身分證（係己○○於96年4月間所遺失之物），再
    將丙○○本人相片持至屏東縣潮洲鎮之梅花照相館，委請不
    知情之相館人員，將丙○○之相片修改成近似己○○之禿頭
    模樣。甲○○又故意污損己○○之護照，並冒用己○○名義
    ，填具中華民國普通護照申請書，在備註欄、委任人簽名欄
    、申請人簽名欄內各偽簽1枚己○○之署名，而偽造表示己○○因護照污損而委由他人代向外交部領事局申辦護照意思
    之私文書，再將該申請書、污損之護照、己○○之國民身分
    證、上開修改相片，持交不知情之全日旅行社負責人陳素真
    ，委託其代為申辦新護照。全日旅行社承辦人員因而於96年
    5月3日，將上開偽造之中華民國普通護照申請書等文件，送
    至外交部領事局申辦護照而行使之，使該局承辦之人員核發
    印有上開修改相片之護照號碼000000000號己○○護照1本，
    足生損害於外交部領事局核發管理護照之正確性及己○○。
    甲○○取得該冒名申辦之己○○護照後，即約同甲男、丙○○見面，交付該冒名申辦之護照1本，甲○○並取得約定報
    酬5萬元。(2)丙○○取得前開己○○護照後，發現其上相片
    呈禿頭狀，與自身面容差異太大，恐持以出境將會被識破，
    復為求出境後，在國外游走順利，又於96年6月間，與甲男
    共同基於冒名申請護照、偽造公印文、特許證之犯意聯絡，
    合意由丙○○支付45萬元向甲男買受1本冒名請領之不實護
    照及數紙警察機關出具之良民證，丙○○並交付其本人相片
    予甲男。甲男即於96年6月至8月間，在不詳地點，冒用臺北
    市政府警察局名義，製作記載丙○○在臺灣地區無犯罪紀錄
    之「中華民國臺北市政府警察局警察刑事紀錄證明」3紙，
    且在各紙證明書上皆偽造「臺北市政府警察局」之公印文1
    枚。甲男另再與甲○○共同基於冒名申請護照之犯意聯絡，
    推由甲○○著手實行冒名請領不實護照犯行。甲○○復與戊○○（俟到案後另行審結）、丁○○共同基於冒名申請護照
    之犯意聯絡，推由戊○○出面遊說積欠其褓姆費3萬元之乙○○（本院另以簡易處刑程序審結），請乙○○申辦補領國
    民身分證，並交付其國民身分證以供冒名申請護照。乙○○
    同意後，甲○○乃帶乙○○至上開梅花照相館照相，並委請
    不知情之相館人員，將乙○○之相片修改成近似丙○○之模
    樣，再由乙○○持修改相片，於96年7月11日前往屏東縣枋
    寮鄉戶政事務所，申請補領得新版國民身分證。嗣甲○○取
    得乙○○新版國民身分證後，因認其上相片與丙○○容貌差
    異過大，恐不適用，乃再委請不知情之相館人員，修改出更
    近似丙○○模樣之乙○○相片，而將上開乙○○新版國民身
    分證及新修改之相片交予丁○○，由其轉交予乙○○，要求
    其再去換領國民身分證。乙○○乃於96年7月23日，持其國
    民身分證及新修改之相片前往屏東縣枋寮鄉戶政事務所，以
    證件污損為由申請換領國民身分證，惟戶政事務所承辦人員
    直接以電腦掃瞄存檔之相片列印出國民身分證發給乙○○，
    而未依其所願以新修改之相片印發。乙○○隨將該換領所得
    之國民身分證交予丁○○，由其轉交予甲○○。甲○○乃將
    乙○○國民身分證、修改之相片及相關申請護照資料，持交
    不知情之全日旅行社負責人陳素真，委託其代為申辦乙○○
    護照。全日旅行社承辦人員因而於96年8月7日，送件至外交
    部領事局申辦護照，該局承辦人員乃核發印有上開修改相片
    之護照號碼000000000號乙○○中華民國護照1本。甲○○取
    得該冒名申辦之乙○○護照後，即約同甲男、丙○○見面，
    交付該冒名申辦之護照1本，甲○○並取得約定報酬10萬元
    。當場甲男並同時交付丙○○上開「警察刑事紀錄證明」3
    紙。嗣於96年9月22日，丙○○攜帶上開冒名申辦及偽造之
    證件，至高雄國際機場，並持用上開乙○○護照，欲搭乘華
    航CI625號班機潛逃出境至香港時，在機場出境管制門經內
    政部入出國及移民署人員查驗發現有異，丙○○立即心虛而
    逆向逃跑，經內政部警政署航空警察局高雄分局員警追捕查
    獲，並扣得其上開購得之「己○○」、「乙○○」護照及「
    中華民國臺北市政府警察局警察刑事紀錄證明」3張等物。
二、證據名稱：(1)丙○○於警詢、偵訊時之供述及本院審理時之
    自白，甲○○、丁○○、乙○○於警詢、偵訊之供述及本院
    審理時之自白。(2)己○○、陳素真於警詢時之證詞。(3)卷附
    己○○、乙○○中華民國普通護照申請書、乙○○補領、換
    領國民身分證申請書等件影本、屏東縣枋寮鄉戶政事務所函
    、臺北市政府警察局函、丙○○之臺灣高等法院被告前案紀
    錄表。(4)扣案之「己○○」護照1本、「乙○○」護照1本、
    「中華民國臺北市政府警察局警察刑事紀錄證明」3張。
三、本院審酌被告丙○○為多件違反證券交易法之重大金融案件
    刑事被告（有臺灣高等法院被告前案紀錄表在卷可憑），其
    因案遭法院限制出境，仍執意潛逃海外，不惜以重金串同不
    法集團冒名申請護照及偽造文書，所為危害國家境管安全、
    司法強制處分權及警政公信力甚鉅，且為惹起本案犯罪之元
    兇，犯行可責性非輕；被告甲○○則貪圖不法利得而為人冒
    名申請護照及偽造文書，其為本案犯罪之主要規劃實行者，
    具有重要之犯罪支配地位，可責性亦重；被告丁○○參與他
    人冒名申請護照犯行，所為固亦可議，惟其犯罪分工地位較
    為次要，故可責性較輕；暨被告三人犯後均坦承犯行之態度
    等一切情狀，各量處如主文所示之刑，並就丙○○、甲○○
    所犯部分各定其應執行之刑，及就丁○○部分諭知易科罰金
    之折算標準。
四、應適用之法條：刑事訴訟法第273條之1第1項、第299條第1
    項前段、第310條之2、第454條，護照條例第23條第4項，刑
    法第11條、第28條、第210條、第212條、第216條、第218條
    第1項、第219條、第55條、第41條第1項前段、第38條第1項
    第3款、第51條第5款，刑法施行法第1條之1。
中    華    民    國    97    年    10   月    20     日
                        刑事第十二庭  法  官  蔡建興
以上正本證明與原本無異。
如不服本判決，應於收受送達後10日內向本院提出上訴書狀（應
敘述具體理由並附繕本）。
上訴書如未敘述理由，應於上訴期間屆滿後20日內補提理由書於
本院。
                                      書記官  黃英寬
中    華    民    國    97    年    10   月    20     日
附錄論罪科刑法條：
護照條例第23條
偽造、變造國民身分證以供申請護照，足以生損害於公眾或他人
者，處5年以下有期徒刑、拘役或科或併科新臺幣50萬元以下之
罰金。
行使前項文書者，亦同。
將國民身分證交付他人或謊報遺失，以供冒名申請護照者，處5
年以下有期徒刑、拘役或科或併科新臺幣10萬元以下之罰金。
前項冒用名義者，亦同。
受託申請護照，明知第1項至第4項事實或偽造、變造或冒用之照
片，仍代申請者，處5年以下有期徒刑、拘役或科或併科新臺幣
10萬元以下之罰金。
刑法第210條
偽造、變造私文書，足以生損害於公眾或他人者，處5年以下有
期徒刑。
刑法第212條
偽造、變造護照、旅券、免許證、特許證及關於品行、能力服務
或其他相類之證書、介紹書，足以生損害於公眾或他人者，處1
年以下有期徒刑、拘役或3百元以下罰金。
刑法第216條
行使第210條至第215條之文書者，依偽造、變造文書或登載不實
事項或使登載不實事項之規定處斷。
刑法第218條
偽造公印或公印文者，處五年以下有期徒刑。
盜用公印或公印文足以生損害於公眾或他人者，亦同。


司法院資訊處製作；財團法人民間司法改革基金會備份。
